臺灣新北地方法院刑事判決
111年度金訴字第299號
公  訴  人  臺灣新北地方檢察署檢察官
被      告  蕭宗靖



                    （現另案於法務部○○○○○○○○○○○執行中）
上列被告因違反洗錢防制法等案件，經檢察官提起公訴（111年
度偵字第1247號），被告於本院準備程序中就被訴事實為有罪之
陳述，經告知簡式審判程序之旨，並聽取當事人之意見後，經本
院合議庭裁定由受命法官獨任進行簡式審判程序，判決如下：
    主  文
蕭宗靖犯三人以上共同詐欺取財罪，處有期徒刑壹年貳月。
　　事  實
一、蕭宗靖於民國108年10月間，與陳慶隆（另由臺灣臺北地方
    法院以109年度審訴字第842號審理）、蕭博胤（另經臺灣臺
    北地方法院以110年度審簡字第1332號判決確定）、張雲杰
    （另由臺灣臺北地方法院以110年度原訴字第20號審理）及
    其他真實姓名、年籍不詳之人成立之詐欺集團（下稱詐欺集
    團），共同意圖為自己不法之所有，基於三人以上共犯詐欺
    取財及共同掩飾或隱匿詐欺取財所得來源及去向之犯意聯絡
    ，由詐欺集團成員於附表所示時間，以附表所示方式詐欺附
    表所示之人，致其陷於錯誤，而於附表所示時間匯款如附表
    所示款項，再由陳慶隆駕駛車牌號碼0000-00號自用小客車
    ，搭載蕭博胤、蕭宗靖至附表所示地點，共同依指示提領如
    該編號所示金額後，復由陳慶隆將提領款項轉交給詐欺集團
    其他成員，而以此方式掩飾或隱匿犯罪所得來源及去向。
二、案經丁嘉慧訴由新北市政府警察局中和分局報告臺灣新北地
    方檢察署檢察官偵查起訴。
    理  由
一、按除被告所犯為死刑、無期徒刑、最輕本刑為3年以上有期
    徒刑之罪或高等法院管轄第一審案件者外，於第一次審判期
    日前之準備程序進行中，被告先就被訴事實為有罪之陳述時
    ，審判長得告知被告簡式審判程序之旨，並聽取當事人、代
    理人、辯護人及輔佐人之意見後，裁定進行簡式審判程序，
    刑事訴訟法第273條之1第1項定有明文。查本件被告蕭宗靖
    所犯係死刑、無期徒刑、最輕本刑為3年以上有期徒刑以外
    之罪，其於本院準備程序就被訴事實為有罪之陳述（見本院
    卷第57頁），經法官告知簡式審判程序之旨，並聽取公訴人
    、被告、辯護人之意見後，本院合議庭認宜進行簡式審判程
    序，爰依上揭規定裁定由受命法官獨任進行簡式審判程序。
    又本案證據之調查，依刑事訴訟法第273條之2規定，自不受
    同法第159條第1項、第161條之2、第161條之3、第163條之1
    及第164條至第170條規定之限制，依法均具證據能力，合先
    敘明。
二、上揭事實業據被告於本院準備程序及審理時均認罪（見本院
    卷第57、66頁），並經證人即告訴人丁嘉慧於警詢時指證明
    確（見偵卷第269至271頁），復有證人陳慶隆、蕭博胤分別
    於警詢時之證詞附卷足稽（見偵卷第29至35、37至42、44至
    50、52至54頁），且有中華郵政帳號00000000000000號帳戶
    之交易明細1件、監視器錄影畫面擷圖1份在卷可憑（見偵卷
    第605至606、449、457、463頁），足認被告前揭任意性自
    白與事實相符，堪足採信。是本案事證明確，被告犯行洵堪
    認定，應依法論科。
三、論罪科刑：
  ㈠關於罪名及罪數：
  ⒈查本案詐欺集團有3人以上等情，業據被告於本院準備程序供
    述在卷（見本院卷第57頁），足認被告主觀上已知悉所參與
    之詐欺集團有3人以上，而構成刑法第339條之4第1項第2款
    三人以上共同犯詐欺取財罪；另依洗錢防制法第3條第1款之
    規定，最輕本刑為6月以上有期徒刑以上之罪，係屬洗錢防
    制法所稱之特定犯罪，而被告就附表所犯刑法第339條之4第
    1項之罪之法定刑為1年以上7年以下有期徒刑，核屬洗錢防
    制法第3條第1款所定義之特定犯罪，被告與其所屬詐欺集團
    為製造金流斷點且阻撓嗣後特定犯罪之刑事偵查追訴，於被
    告與陳慶隆、蕭博胤共同前往提領款項後，再由陳慶隆將款
    項轉交其餘詐欺集團成員，而以此方式隱匿特定犯罪所得之
    來源及去向，自與洗錢防制法第2條第2款之洗錢行為相符，
    而觸犯同法第14條第1項之一般洗錢罪。
  ⒉是核被告所為，係犯刑法第339條之4第1項第2款之三人以上
    共同詐欺取財罪、洗錢防制法第14條第1項之一般洗錢罪。
    被告與上開詐欺集團成員間，具有犯意聯絡及行為分擔，為
    共同正犯。
  ⒊被告所犯三人以上共同詐欺取財罪、一般洗錢罪，係屬一行
    為而同時觸犯數罪名，為想像競合犯，而想像競合犯之處斷
    刑，本質上係「刑之合併」；其所謂從一重處斷，乃將想像
    競合犯組成之評價上數罪，合併為科刑一罪，其所對應之刑
    罰，亦合併其評價上數罪之數法定刑，而為一個處斷刑。易
    言之，想像競合犯侵害數法益者皆成立犯罪，論罪時必須輕
    、重罪併舉論述，同時宣告所犯各罪名，包括各罪有無加重
    、減免其刑之情形，亦應說明論列，量刑時併衡酌輕罪部分
    量刑事由，評價始為充足，然後依刑法第55條前段規定「從
    一重處斷」，非謂對於其餘各罪可置而不論。因此，法院決
    定處斷刑時，雖以其中最重罪名之法定刑，做為裁量之準據
    ，惟於裁量其輕重時，仍應將輕罪合併評價在內（最高法院
    108年度台上字第4405、4408號判決意旨可供參照）。查本
    案被告於本院準備程序，已就附表違反洗錢防制法之部分坦
    承犯行（見本院卷第57頁），而在偵查或審判中自白，是被
    告就此部分應依洗錢防制法第16條第2項規定減輕其刑。是
    被告所犯三人以上共同詐欺取財罪、一般洗錢罪，應從一重
    之刑法第339條之4第1項第2款之三人以上共同詐欺取財罪處
    斷。
　㈡關於量刑：
　　爰以行為人之責任為基礎，審酌被告正值青壯，不思以正當
    途徑獲取財物，反加入詐欺集團而與詐欺集團成員共同遂行
    詐騙行為，欲牟取不法報酬，且透過詐欺集團成員間之組織
    化及分層分工，使上開詐術更容易遂行，且詐欺所得之款項
    流向難以查緝，手段可議，所為實不足取，而應予非難；又
    佐以被告參與本案犯行之手段及情節，及告訴人所受財產上
    損害之程度；兼衡被告雖於本院準備程序及審理時均坦承犯
    行，態度尚可，惟迄今未與本案告訴人達成調解以賠償其損
    害等節；復衡酌被告於本院審理時自承最高學歷為國中肄業
    之智識程度，入監執行前從事保全及工地零工等工作，每月
    收入約新臺幣（下同）1萬8千元至2萬多元，未婚、無子女
    之家庭狀況及經濟情形等一切情狀，量處如主文所示之刑，
    以資懲儆。
四、末查，被告於本院審理時供稱就本次犯行沒有拿到報酬等語
    （見本院卷第64頁），而依卷內事證亦無證據證明被告確有
    從上開詐欺集團成員處實際獲取犯罪所得或自告訴人遭詐得
    之財物中分得任何財產上利益，是就此部分自無從宣告沒收
    ，附此敘明。
據上論斷，應依刑事訴訟法第273 條之1 第1項、第299條第1項
前段，判決如主文。
本案經檢察官鄭朝光提起公訴，檢察官顏汝羽到庭執行職務。
中　　華　　民　　國　　111 　年　　5 　　月　　5 　　日
                  刑事第七庭  法  官  白承育 
上列正本證明與原本無異。
如不服本判決，應於判決送達後20日內敘明上訴理由，向本院提
出上訴狀 (應附繕本) ，上訴於臺灣高等法院。其未敘述上訴理
由者，應於上訴期間屆滿後20日內向本院補提理由書「切勿逕送
上級法院」。
                              書記官  馬韻凱
中　　華　　民　　國　　111 　年　　5 　　月　　10　　日
附錄本案論罪科刑法條全文：
刑法第339條之4
犯第三百三十九條詐欺罪而有下列情形之一者，處一年以上七年
以下有期徒刑，得併科一百萬元以下罰金：
一、冒用政府機關或公務員名義犯之。
二、三人以上共同犯之。
三、以廣播電視、電子通訊、網際網路或其他媒體等傳播工具，
    對公眾散布而犯之。
前項之未遂犯罰之。
洗錢防制法第2條
本法所稱洗錢，指下列行為：
一、意圖掩飾或隱匿特定犯罪所得來源，或使他人逃避刑事追訴
    ，而移轉或變更特定犯罪所得。
二、掩飾或隱匿特定犯罪所得之本質、來源、去向、所在、所有
    權、處分權或其他權益者。
三、收受、持有或使用他人之特定犯罪所得
洗錢防制法第14條
有第二條各款所列洗錢行為者，處七年以下有期徒刑，併科新臺
幣五百萬元以下罰金。
前項之未遂犯罰之。
前二項情形，不得科以超過其特定犯罪所定最重本刑之刑。
附表（金額均為新臺幣）：
犯罪事實        告訴人 詐騙方式及時間 匯款時間 匯款金額 匯入帳戶 提領時間 提領地點 提領金額 丁嘉慧 詐欺集團不詳成員於108年10月4日17時許致電丁嘉惠，佯稱因商品資料誤植，須依指示操作避免信用卡遭盜刷，致丁嘉慧陷於錯誤，遂依指示匯款如右列所示。 108年10月4日19時14分許（起訴書誤載為18分許）。 12,987元。 簡志遠中華郵政股份有限公司帳號00000000000000號帳戶。 108年10月4日19時24分許。 臺北市○○區○○路00號家超商公園門市之ATM提款機。 13,000元。